臺灣高等法院臺南分院民事裁定　96年度抗字第280號
抗　告　人　乙○○
相　對　人　天鷹工業有限公司
法定代理人　甲○○
上列抗告人因與相對人間假扣押事件，對於中華民國96年7月23
日臺灣雲林地方法院所為裁定（96年度裁全字第1574號)提起抗
告，本院裁定如下：
    主  文
原裁定廢棄。
相對人在第一審之聲請駁回。
聲請及抗告訴訟費用由相對人負擔。
    理  由
一、相對人聲請意旨略以：相對人公司於民國（下同）78年間購
    買坐落雲林縣虎尾鎮○○○段3123、3124、3125號等三筆農
    地，而以當時有自耕農身份之股東即抗告人名義登記。82年
    間6月間，為因應公司業務發展，而以3124、3125號二筆土
    地向第一商業銀行設定第一順位抵押權。因兩造關係惡化，
    抗告人竟表明土地登記其名下，工廠地上物蓋在系爭土地上
    ，亦屬其所有，完全否定相對人借名登記及蓋工廠出資之事
    實，因恐抗告人處分系爭土地，致損及相對人公司及所有股
    東之權益，而該三筆土地公告現值達新台幣13,942,600元，
    建物亦近6,000,000元，相對人將受19,942,600元之損害，
    此乃金錢或易為金錢之請求，爰依民事訴訟法第522條第1項
    之規定，聲請假扣押等語。
二、抗告意旨則略以：抗告人係相對人公司之股東，相對人公司
    法定代理人之兄弟，相對人公司之法定代理人未按時召開股
    東會，伊要求退還股金或該不動產之對價，願提供文件移轉
    所有權予相對人公司等語。
三、按請求及假扣押之原因，應釋明之；前項釋明如有不足，而
    債權人陳明願供擔保或法院認為適當者，法院得定相當之擔
    保，命供擔保後為假扣押。92年2月7日修正公布之民事訴訟
    法第526條第1項、第2項規定甚明。此與修正前之同條第2項
    規定，債權人雖未為前項釋明，如就債務人所應受之損害已
    供法院所定之擔保，得命為假扣押者不同。是請求及假扣押
    之原因，債權人如未先為釋明，縱就債務人所應受之損害供
    法院所定之擔保者，亦不得命為假扣押，必因釋明而有不足
    ，並經債權人陳明願供擔保或法院認為適當者，始得命供擔
    保後為假扣押。
四、經查，相對人即債權人固提出土地謄本三份在卷為佐（見原
    審卷第4至8頁），然相對人所主張之事實及所提出之土地謄
    本，僅其是否請求抗告人返還系爭土地即金錢以外之請求而
    已，尚不足以釋明其對抗告人有金錢或已得易為金錢請求，
    即難認其就假扣押請求原因（即兩造間有金錢債權債務關係
    ）之釋明，且相對人既未就抗告人目前已陷於財務困境，致
    有日後不能強制執行或甚難執行之虞為釋明，僅陳明願就債
    務人所受損害供擔保，依法自不得命為假扣押。原裁定未察
    ，依相對人所請准許假扣押，尚有未洽。抗告意旨指摘原裁
    定不當，求予廢棄，為有理由，爰由本院將原裁定廢棄，改
    判如主文第2項所示。
五、據上論結，本件抗告為有理由，依民事訴訟法第492條、第9
    5條、第78條，裁定如主文。
中　　華　　民　　國　　96　　年　　10　　月　　31　　日
                  民事第二庭    審判長法  官    丁振昌
                                      法  官    吳上康
                                      法  官    李素靖
上為正本係照原本作成。
如不服本裁定，僅得於收受本裁定正本送達後10日內以適用法規
顯有錯誤為理由，向本院提出再抗告狀（須附繕本）依法應繳納
抗告費新台幣1千元，並委任律師為訴訟代理人，經本院許可後
始可再抗告於最高法院。
中　　華　　民　　國　　96　　年　　11　　月　　1 　　日
                                      書記官    林鈴香
【附記】
民事訴訟法第495條之1第2項準用同法第466條之1第1、2項規定
：
(1)對於第二審判決上訴，上訴人應委任律師為訴訟代理人。但上
  訴人或其法定代理人具有律師資格者，不在此限。
(2)上訴人之配偶、三親等內之血親、二親等內之姻親，或上訴人
  為法人、中央或地方機關時，其所屬專任人員具有律師資格並
  經法院認為適當者，亦得為第三審訴訟代理人。
民事訴訟法第466條之2：
上訴人無資力委任訴訟代理人者，得依訴訟救助之規定，聲請第
三審法院為之選任律師為其訴訟代理人。
